臺灣彰化地方法院刑事判決
110年度金訴字第58號
公  訴  人  臺灣彰化地方檢察署檢察官 
被      告  陳重杉


上列被告因詐欺等案件，經檢察官提起公訴（109年度偵字第935
0號、第11274號），本院判決如下：
    主    文
陳重杉犯如附表二所示之罪，各處如附表二主文欄所示之刑（含
主刑及沒收）。應執行有期徒刑壹年捌月。
    犯罪事實
一、陳重杉與某真實姓名年籍不詳之成年人士意圖為自己不法所
    有，共同基於詐欺取財之犯意聯絡，由陳重杉提供其所申辦
    之中國信託商業銀行股份有限公司（下稱中國信託商銀）彰
    化分行帳號000000000000號帳戶（下稱中信帳戶），及因積
    欠不知情之黃桂茹款項（黃桂茹部分另由檢察官為不起訴處
    分），以還款為由取得黄桂茹所申辦之中華郵政股份有限公
    司大甲郵局（下稱大甲郵局）帳號00000000000000號帳戶（
    下稱郵局帳戶）之帳號，復徵求黃桂茹提供國泰世華商業銀
    行股份有限公司（下稱國泰世華銀行）000000000000號帳戶
    （下稱國泰世華銀行帳戶）之帳號，作為詐欺取財供被害人
    匯入款項之工具，以附表一所示方式對翁明昌、陳妙幸、李
    家禾、張桂香施以詐術，致翁明昌、陳妙幸、李家禾、張桂
    香陷於錯誤，分別於附表一所示時間，匯款如附表一所示金
    額至陳重杉中信帳戶、黃桂茹郵局及國泰世華銀行帳戶內（
    詐騙時間、方式、匯款時間、金額詳如附表一所示）。而上
    開附表一編號1所匯入之多數款項，則由陳重杉提領使用，
    或轉帳至邱雅苹指定之帳戶，用以償還陳重杉積欠邱雅苹之
    款項；附表一編號2至4所匯入之款項，則由陳重杉通知黃桂
    茹提領，其中一部分款項用以清償陳重杉積欠黃桂茹之借款
    ，其餘則由黃桂茹提領後交付予陳重杉。翁明昌、陳妙幸、
    李家禾、張桂香至此始知受騙，經報警處理，為警循線查獲
    ，始悉上情。
二、案經臺中市政府警察局第二分局報告臺灣臺中地方檢察署檢
    察官呈請臺灣高等檢察署檢察長函轉；李家禾、張桂香訴由
    新竹縣警察局移送臺灣彰化地方檢察署檢察官偵查起訴。
    理  由
壹、證據能力之說明
　　檢察官、被告陳重杉（下稱被告）於本院準備程序及審理中
    ，對於本案相關具傳聞性質之證據資料，均表示不爭執或同
    意有證據能力（參本院卷第68頁，卷宗代號詳附表三），且
    本案所引用之非供述證據，亦屬合法取得，本院審酌該等證
    據作成及取得之程序均無違法之處，依法均可作為認定犯罪
    事實之證據。
貳、犯罪事實之認定
一、訊據被告固不否認中信帳戶為其所申辦，而被害人翁明昌有
    匯款2筆金額至該中信帳戶，其將上述翁明昌所匯入之部分
    款項轉帳至邱雅苹指定之帳戶，用以償還其積欠邱雅苹之欠
    款；另有向黄桂茹借用郵局帳戶及國泰世華銀行帳戶。被害
    人陳妙幸、告訴人李家禾、張桂香，分別匯款如附表一編號
    2至4所示金額至上開郵局、國泰世華銀行帳戶，其並將上開
    款項之一部分作為清償黄桂茹之欠款，一部分款項則由黃桂
    茹提領後交付被告等情，惟矢口否認有何詐欺犯行，辯稱：
    伊與「麥可」認識6、7年，「麥可」說臺灣人有欠錢，要用
    到帳戶，因而提供帳戶給「麥可」云云。
二、上開中信帳戶為被告所申辦並使用，被害人翁明昌於附表一
    編號1所示時間，匯款如附表一編號1所示金額至被告中信帳
    戶內，所匯入之款項，由被告提領使用或轉帳至邱雅苹指定
    之帳戶，用以償還被告積欠邱雅苹之款項；上開郵局帳戶及
    國泰世華銀行帳戶為黃桂茹所申辦使用，被告以清償欠款為
    由取得黄桂茹上開郵局帳戶、國泰世華銀行帳戶帳號，嗣被
    害人陳妙幸、告訴人李家禾、張桂香，分別匯款如附表一編
    號2至4所示金額至上開郵局、國泰世華銀行帳戶內，被告於
    上開款項匯入後，通知黃桂茹提領，一部分款項用以清償被
    告向黃桂茹所借之欠款，其餘則由黃桂茹提領後交付被告等
    情，為被告是認在卷（參本院卷第68頁、第184-185頁）；
    且有證人黃桂茹於警詢、偵查及本院審理中證述、證人邱雅
    苹於警詢之證述及證人黃桂茹、邱雅苹所提出借款資料、黃
    桂茹與被告微信通訊軟體對話畫面截圖、筆記本等件在卷可
    佐（參附表一證據名稱及出處）；又證人即被害人翁明昌、
    陳妙幸、證人即告訴人李家禾、張桂香等人分別於附表一各
    編號所示時間，匯款如附表一各編號所示金額至被告、黃桂
    茹所申辦之上開帳戶等情，亦為被告所不爭執，並有上開帳
    戶開戶基本資料、歷史交易明細、被害人及告訴人匯款資料
    （參附表一各編號所示證據名稱及出處）；而證人翁明昌、
    陳妙幸、李家禾、張桂香等人確係遭詐騙而匯款一情，亦分
    別據其等證述在卷。此外，並有附表一證據出處欄所示其他
    各項證據在卷可佐。此部分事實均堪以認定。
三、經查：
　㈠被告所提供其本人之中信帳戶，於被害人翁明昌匯款時，仍
    在被告實際掌控使用中，且所匯入之款項由被告逕予處分使
    用：
　⒈上開中信帳戶經被告於民國108年12月2日掛失金融卡（13-VD
    卡）、開通網路銀行（網路銀行專屬電話為0000000000號，
    乃被告警詢筆錄所留存之行動電話），108年12月3日辦理存
    摺/存單掛失，108年12月10日掛失後啟用金融卡（39-VD卡
    ）、設定密碼並啟用國外提款等情，有中國信託商銀110年8
    月13日中信銀字第1102004563號函檢送之開戶基本資料、帳
    戶歷史交易查詢、中心訊息畫面、晶片金融卡歷史狀態查詢
    與存款交易明細及中國信託商銀110年12月13日中信銀字第1
    102007295號函暨檢送之中心訊息畫面可稽（參本院卷第33-
    48頁、第191-193頁）。又該中信帳戶均由被告本人使用，
    並未將提款卡及網路銀行提供他人，該帳戶所有領款及轉帳
    均由被告本人操作一情，為被告是認在卷（參本院卷第184-
    185頁），足認被告於108年12月2日後已申請新金融卡、重
    啟密碼、開通網路銀行而掌控該中信帳戶。
　⒉被害人翁明昌因遭詐騙於108年12月17日上午10時18分許、10
    8年12月18日上午9時12分許依序匯款新臺幣（下同）11萬7,
    200元、22萬元至被告中信帳戶一情，有被害人翁明昌警詢
    供述、新北市政府警察局土城分局頂埔派出所受理各類案件
    紀錄表、彰化銀行匯款回條聯、翁明昌彰化銀行活期儲蓄存
    款存摺封面、手機畫面截圖等件在卷可佐（參Ａ卷第29-49）
    。而自被告上述掛失重新設定密碼並啟用新卡各節後，該中
    信帳戶即有吳惠卿、許美琪及本案被害人翁明昌等大筆金額
    匯入（被告自稱不認識上開匯款人，參本院卷第184-185頁
    ），匯入後翌日或當日即開始陸續提領現金、跨行轉帳，於
    被害人翁明昌匯入上開第一筆金額後（連同吳惠卿匯入之43
    萬元），迅於當日即轉帳34萬8,000元至邱雅苹所指定之凌
    瑋良中國信託商銀帳戶，被害人翁明昌匯入第二筆金額後，
    旋即當日轉帳13萬1,400元至邱雅苹指定之上開帳戶，並分
    別有轉帳至被告彰化第十信用合作社帳戶等情，亦有上開中
    信帳戶存款交易明細、證人邱雅苹警詢之證述、借據、匯款
    畫面、被告彰化第十信用合作社活期儲蓄存款存摺封面影本
    、凌瑋良中國信託商銀帳戶存摺封面與內頁影本、邱雅苹華
    南商業銀行存摺封面與內頁影本可佐（參本院卷第47-48頁
    、Ａ卷第55頁、Ｂ卷第35-59頁），益證被告不僅掌控該帳戶
    ，且即使為被告所稱陌生人匯入之款項，亦由被告實際處分
    使用之事實。
  ㈡證人黃桂茹申辦之郵局帳戶、國泰世華銀行帳戶帳號於被害
    人匯款時，被害人所匯入款項在被告可得掌控中：
　⒈證人黃桂茹於本院審理中證稱：被告是我國小同學，前幾年
    才開始聯絡，被告說他在幫徵信社工作，因為工作上要買儀
    器，所以向我借錢，（Ｃ卷第33頁所示）筆記本上記載的金
    額30萬是陸續借錢慢慢累積的，這頁記載的是他還我的錢。
    第一筆是借10萬元去電子遊藝場輸掉，後來又借20萬元，筆
    記本上面寫「106、3、24、30W」是到106年3月24日已經累
    計到30萬元。被告還錢的時間、金額不一定，有時候是匯到
    我的國泰世華或郵局帳戶，有時候拿現金去我公司當面拿給
    我。被告匯款後會主動告訴我，我才知道，他會告訴我匯入
    金額，並指定還給我的金額，我會當日或隔日去刷簿子確認
    。（問：被告有無說為什麼會有款項匯款到你帳戶的原因？
    ）後面那幾筆大筆的金額，被告說他去幫人家討債的。（問
    ：109年1月6日你有寫2萬元，當天有被害人李家禾匯入10萬
    元，為何你只寫2萬元？）是被告說他要還我2萬元，其他的
    8萬元，他要用，他來我公司外面，我直接在車上拿給他。
    第一筆我還沒有覺得怪怪，後來他匯大筆我就覺得怪怪，就
    把他欠我的錢都留著，其他還他。不曉得被告為什麼要把他
    的錢匯到我帳戶，他不會覺得錢匯到我帳戶，我就不給他。
    我有問被告為什麼有那麼多錢，名字又不一樣，被告說是借
    的，不是被告的錢，後來我有把錢還給被告。被告主動告訴
    我會有人匯款進去，我刷簿子確認後，會截圖給被告看，跟
    被告講匯款人名字，被告看到匯款人的名字沒什麼反應。（
    問：被告對於什麼時候有人匯款進去是很清楚的，可以直接
    聯絡你叫你去領錢，他過來拿錢？）對。他知道我帳戶有人
    匯錢進去，他會在我上班的時間找我拿，我上班前就跟我聯
    絡，但來不及，我上班的時候，他才過來。被告知道我的工
    作地點，之前我也確實按照他指示進行提款並交給被告等語
    （參本院卷第162-179頁），核與證人黃桂茹於警詢及偵查
    中所述合致（參Ｃ卷第11-16頁、第115-117頁）；而黃桂茹
    上開郵局帳戶確實自106年3月開始有與其所提出筆記本所載
    還款日期金額對應之交易紀錄，亦有郵局帳戶客戶歷史交易
    清單、黃桂茹提出之筆記本、對話畫面截圖可稽（參本院卷
    第123-127頁、Ｃ卷第33-40頁）。是證人黃桂茹上開所證，
    堪信屬實。
　⒉而依證人黃桂茹所述，被告會告知何時有人匯入多少金額，
    並聯絡證人黃桂茹於清償部分欠款後，將餘款交付被告，嗣
    逕往證人黃桂茹上班地點拿取款項，足認證人黃桂茹申辦之
    郵局帳戶、國泰世華銀行帳戶帳號於被害人匯款時，被害人
    所匯入款項在被告可得掌控中，且由被告處分使用之事實。
  ㈢觀之被告所辯其提供帳戶之原因、交付帳戶資料內容、生意
    往來、可使用帳戶內款項期間各節，前後不一；且事後處理
    帳戶之態度亦異於常情：
　⒈首先，被告於本院審理中稱：「麥可」說臺灣人欠他錢，要
    用到帳戶，一開始我沒有借他，我知道可能違法，因為他拜
    託其他人去要錢，不知道會用什麼手段，他也到不了臺灣，
    說要叫別人去要錢云云（參本院卷第207頁），可見關於無
    故提供帳戶使用一節，被告已知將涉及不法。而被告前已因
    向黃桂茹借款，以匯入黃桂茹郵局帳戶方式，陸續清償部分
    款項一情，已如前述，竟已知可能有違法情狀，猶向黃桂茹
    徵求使用郵局帳戶以外其他帳戶使用（此有被告與黃桂茹對
    話手機畫面截圖可佐，參Ｃ卷第35頁），是以被告此舉已啟
    人疑竇。
　⒉其次，被告於109年6月8日警詢中稱：在108年11月間，我在
    大陸廣東省將中信帳戶存簿與金融卡交付予大陸友人「王壕
    鑫」，108年5、6月間，「王壕鑫」跟我說臺灣人欠他貨款
    ，需要借我的帳戶使用，說錢先匯到我的戶頭沒關係，借我
    週轉半年云云（參Ａ卷第21-25頁）。於本院審理中稱：我只
    有提供3個帳戶帳號給「麥可」等語（參本院卷第211頁）。
    其究竟提供何項金融帳戶資料，所述不一。又被告於109年8
    月18日警詢中稱：我有在大陸地區做生意，於105年間認識
    「麥可」的大陸人，108年3月間，他說有臺灣人積欠他貨款
    ，叫我提供帳戶供他匯款，我當時沒有答應，後來在108年9
    月我在大陸開食品公司，我有問他要不要投資，他說有臺灣
    人積欠他錢，要我借他帳戶，我當時也沒有答應，直到108
    年10月間麥可答應我，如果我提供帳戶給他，他可以將匯入
    我帳戶的錢先讓我使用1年，我就將我中國信託銀行和郵局
    的帳戶借給他匯款，後來陸續跟我拿我在大陸經營百貨的貨
    物及茶葉等，但都沒有給我貨款，只有跟我說可以匯入我帳
    戶內的錢扣除，但108年12月間我的帳戶就遭到警示云云（
    參Ｃ卷第51-55頁）。偵查中稱：我做茶葉跟鞋子材料，我賣
    給對方，對方再轉賣出去，我們長期做生意，不是我拿給他
    ，就是他拿給我，我也有給其他帳戶使用，但沒有出事云云
    （參Ｂ卷第25-26頁）；於本院審理中稱：我跟「麥可」認識
    6、7年，他都是先拿東西賣一賣才拿現金來，我有賣茶葉給
    「麥可」，他賣字畫，我們都賣臺灣人，有共同的客戶，我
    與「麥可」大部分現金交易或微信轉帳云云（參本院卷第20
    5頁、第207頁）。被告就提供帳戶予「麥可」之原因，究竟
    是「麥可」要求被告提供帳戶以供臺灣客戶匯款，或「麥可
    」向被告表示帳戶內款項借予被告使用，或茶葉、百貨之貨
    款以匯入帳戶內之款項作為支付等原因不一，又對於借用帳
    戶所匯入款項可使用期間等節，所述亦有歧異。況且，若被
    告所辯與「麥可」有往來交易一情屬實，既然其與「麥可」
    之生意往來大部分係以現金交易，「麥可」有何生意上之必
    要要求被告提供帳戶供匯款之用？且被告早已知悉證人黃桂
    茹郵局帳戶，且曾以該帳戶匯款償還欠款，果若真有需求，
    以黃桂茹郵局帳戶匯款即可，何以急需再要求黃桂茹提供其
    他帳戶供其使用？
　⒊再者，被告自承其與「麥可」此種生意往來模式已有數年，
    則被告應可輕易提出其等間交易彙算之記錄，尤以被告提供
    其本人與友人帳戶供彼此間金錢交易使用，事涉其與「麥可
    」間債權債務關係存否及範圍，且避免影響帳戶提供者帳戶
    內款項，更應彙整釐清，然而被告對於其等關於此等交易各
    項竟無法提出任何交易紀錄、對話紀錄，顯不合常理。甚且
    ，被告自承「麥可」迄今尚積欠其款項，則被告在清算其等
    間之債權債務關係前，竟未妥善保留其與麥可間之對話紀錄
    及交易紀錄，致自身陷於可能無從追償全額債務之不利益風
    險，所為亦與常情相悖。被告固又辯稱其透過「黃美滿」將
    現金人民幣3萬9千元、衣服及茶葉等貨物交付給「麥可」云
    云（參Ｃ卷第55頁），然被告僅提出一所謂「滿天星」畫面
    之資料，究竟該暱稱「滿天星」之人是否為「黃美滿」，已
    無從確認；況且，被告亦未提出其與「黃美滿」之對話紀錄
    ，或「黃美滿」交付現金、衣服、茶葉予「麥可」之紀錄，
    如若「黃美滿」確實為被告所信任管理生意往來之人，顯然
    彼等間即有一定之信賴基礎與緊密關係，則提出與上開交易
    有關之記錄應非難事，然被告僅能提出「滿天星」資料頁面
    之截圖，別無其他紀錄、明細，更為可疑。被告既已察覺提
    供帳戶資料可能涉及不法，嗣於其與「麥可」之交易、與「
    黃美滿」之業務執行，均未予留存完整或較為具體之紀錄內
    容，以保全關於債權債務或業務關係證明各項事宜或事後追
    蹤各節之證明，此即關於被告提供帳戶資料之重要原由，然
    而此部分竟付之闕如，益證其所辯與常情不符。
　⒋甚而，被告於本院中稱：提款機有顯示中信帳戶被鎖住，忘
    記有沒有問銀行，但有問「麥可」，我有上網GOOGLE查警示
    帳戶的問題，只知道我變成警示帳戶。當時我人在大陸，應
    該是看我的網銀等語（參本院卷第211-213頁），被告於知
    悉其所申辦帳戶遭警示後，竟未向開戶銀行尋求解決之道，
    況且被告自稱當時在大陸，亦未向「麥可」追查何以至此，
    即再向黃桂茹徵求其他帳戶供其等使用，此異常之處理方式
    著實更令人生疑而與常情有違，足認被告前開所辯與事實不
    符。
　㈣依卷存證據資料，固無從認定被告即係直接對被害人等人施
    予詐術之人，且本案實際參與者，雖無證據證明有3人以上
    ，然除被告外，尚有其所謂不詳人士之人，故就犯罪參與者
    至少已有2人，應可確認無誤。其等既然持此帳戶資料用以
    作為詐取他人財物之不法行為之工具，被告進而又提領或通
    知黃桂茹領取交付被害人等人匯入之款項，實際處分該等匯
    款，堪認其係以自己共同犯罪之意思，與該不詳人士間，就
    其等詐欺取財之整體犯行，具有相互支援、分工合作之共同
    犯意，且已分擔部分犯罪行為。既係相互利用他人之行為，
    以達其犯罪目的，自應各就其等參與之犯行及本案各次詐欺
    取財所為，共同負責，尚難認被告僅構成幫助犯。公訴意旨
    認為被告僅係基於幫助犯意，為構成要件以外行為，應論以
    幫助犯，有所誤會。
四、綜上所述，被告前開所辯，均非可採。本案事證明確，被告
    上開犯行均堪認定，各應予依法論科。
參、論罪科刑
一、核被告所為，均係犯刑法第339條第1項之詐欺取財罪。
二、又被告就被害人翁明昌遭詐欺而匯款2次，再多次提領或轉
    帳，係於密接之時間、地點為之，侵害同一法益，上開舉動
    間之獨立性極為薄弱，依一般社會健全觀念，在時間差距上
    ，難以強行分開，在刑法評價上，應視為數個舉動之接續施
    行，包括評價為法律上一行為，屬接續犯，僅論以一罪。被
    告利用不知情之黃桂茹提領並交付款項，此部分為間接正犯
    。
三、又共同正犯，本係互相利用，以達共同目的，並非每一階段
    行為，各共同正犯均須參與。而共同實施犯罪行為，在合同
    意思範圍以內，相互利用他人之行為，以達其犯罪之目的，
    原不必每一階段行為均經參與，祇須分擔犯罪行為之一部，
    即應對於全部所發生之結果共同負責（最高法院72年度臺上
    字第1978號、第5739號判決意旨參照）。經查，被告與該不
    詳人士間，顯已達成彼此分工之合意，已如前述，是被告就
    上開犯行，與該不詳人士間有犯意聯絡及行為分擔，均應論
    以共同正犯。又被告所為上開各罪間（附表一編號1至4），
    犯意各別，行為互殊，核無實質上一罪或裁判上一罪之關係
    ，為實質上數罪關係，應予分論併罰。
四、爰審酌被告自陳：高職畢業之智識程度，離婚，目前從事回
    收廢油工作，育有1子女，就讀高中一年級，需扶養母親與
    小孩等家庭生活經濟狀況；其提供帳戶作為不法使用，且實
    際使用犯罪所得，類此行為已嚴重損及社會治安，所造成之
    危害甚鉅，迭為社會大眾及輿論所嚴予批評，自應予以相當
    之非難，斟酌其參與取財犯罪之分工及參與程度，及被害人
    等人匯入被告所提供之上開帳戶款項金額，被告尚未與被害
    人等人達成和解而徵得彼等原諒，及其否認犯行之犯後態度
    等一切情狀，且審酌被告上開所犯各罪之刑期總和，其犯罪
    次數及各次犯行犯罪時間各節，量處如主文（附表二）所示
    之刑及定其應執行之刑。
五、不另為無罪諭知
  ㈠洗錢防制法之立法目的，依該法第1條之規定，為防制洗錢，
    打擊犯罪，健全防制洗錢體系，穩定金融秩序，促進金流之
    透明，強化國際合作。申言之，係在防範與制止特定犯罪不
    法所得藉由洗錢行為，使其形式上轉換成為合法來源，而掩
    飾或切斷犯罪所得來源與犯罪之關聯性，使偵查機關無法藉
    由資金之流向追查犯罪者。是提供帳戶予他人使用，是否構
    成洗錢行為，依立法之目的及該法第2條第2款之規定，應以
    其在金流方面能否「掩飾或隱匿特定犯罪所得之本質、來源
    、去向、所在、所有權、處分權或其他權益者」，切斷資金
    與當初犯罪行為之關聯性，及是否有旨在避免追訴、處罰而
    為上述行為之犯意而定。
　㈡查被告提供其申辦中信帳戶、黃桂茹郵局帳戶與國泰世華銀
    行帳戶，其等進而持以詐騙被害人等人，被害人等人將詐騙
    款項分別存入上開帳戶內，被告並將該中信帳戶內該款項提
    領出，另通知黃桂茹依其指示提領該部分款項並交付之，故
    被告提供帳戶、被害人匯入款項，及被告直接自該帳戶領出
    該筆款項與通知黃桂茹提領該部分款項（黃桂茹上開帳戶內
    之其餘存款，則仍由黃桂茹保有），顯僅為其與該不詳人士
    共同詐取財物之犯罪手段，此部分之金流透明易查，在形式
    上無法合法化其所得來源，是該帳戶顯不能達到掩飾或隱匿
    特定犯罪所得之本質、來源之作用。即被告在詐欺成員中負
    責提供帳戶供被害人存入款項使用，且實際逕由該等帳戶取
    得贓款，顯無欲藉由該等帳戶洗錢，使贓款經由與帳戶內其
    他款項混同，或自該帳戶流出而為各種交易後再流入該帳戶
    ，以轉換成為合法來源；以及贓款未經上開清洗行為，即由
    被告自行領出或由黃桂茹提領該部分，並未改變詐欺犯罪所
    得之本質、來源、去向、所在、所有權、處分權或其他權益
    ，而掩飾或切斷犯罪所得來源與犯罪之關聯性，且由上開帳
    戶交易明細資料及黃桂茹證述，仍可清楚辨別何款項係被害
    人所匯入之錢款。至被告自中信帳戶內直接領出處分贓款，
    或被告指示黃桂茹提領款項交付之（所交付之對象實際上仍
    為得以特定之被告），此乃詐欺取財犯罪既遂提領贓款之結
    果，難認構成洗錢防制法第2條第2款之洗錢行為。況且，被
    告提供其帳戶供詐欺取財使用，或徵求黃桂茹提供郵局帳戶
    與國泰世華銀行帳戶使用，被告本人或黃桂茹本人均未喪失
    對於該帳戶之實際管領權限，實難認此屬積極移轉或變更特
    定犯罪所得行為，故應認為不構成洗錢防制法第2條第1款、
    第3款洗錢行為。是被告本案上開所為，尚難認構成洗錢防
    制法第14條之洗錢罪。
　㈢從而，被告所為既不成立洗錢防制法第14條第1項之洗錢罪，
    亦不成立幫助洗錢罪，而本應為無罪諭知。惟此部分事實若
    成立犯罪，與上開經宣告有罪之詐欺取財罪部分，有想像競
    合犯之一罪關係，是爰不另為無罪之諭知。
肆、沒收
一、按「犯罪所得，屬於犯罪行為人者，沒收之」、「前2項之
    沒收，於全部或一部不能沒收或不宜執行沒收時，追徵其價
    額」刑法第38條之1 第1項前段、第3項分別定有明文。而最
    高法院往昔採連帶沒收共同正犯犯罪所得之相關見解，已不
    再援用或不再供參考，並改採共同正犯間之犯罪所得應就各
    人實際分受所得部分而為沒收（最高法院104年度第13次刑
    事庭會議決議參照）。
二、而查，被告與不詳人士向被害人等人騙取如犯罪事實欄（即
    附表一）所示金額，而此部分款項均由被告取得並使用，已
    如前述，該未扣案之犯罪所得（如附表二沒收欄所示，即各
    被害人等人匯入之款項），並未實際合法發還被害人等人，
    且該沒收之宣告對被告而言，難謂過苛，而無過苛調節條款
    之適用餘地，應依刑法第38條之1第1項前段、第3項規定，
    諭知沒收，並於全部或一部不能沒收或不宜執行沒收時，追
    徵其價額。
據上論斷，應依刑事訴訟法第299條第1項前段，刑法第28條、第
339條第1項、第51條第5款、第38條之1第1項前段、第3項，刑法
施行法第1條之1第1項，判決如主文。
本案經檢察官何金陞提起公訴，檢察官陳靚蓉到庭執行職務。
中　　華　　民　　國　　111 　年　　2 　　月　　10　　日
              刑事第六庭  審判長法  官  吳永梁
                                法  官  張琇涵
                                法  官  呂美玲
以上正本證明與原本無異。
如不服本判決應於收受判決後20日內向本院提出上訴書狀，並應
敘述具體理由。其未敘述上訴理由者，應於上訴期間屆滿後20日
內向本院補提理由書( 均須按他造當事人之人數附繕本) 「切勿
逕送上級法院」。
告訴人或被害人對於判決如有不服具備理由請求檢察官上訴者，
其上訴期間之計算係以檢察官收受判決正本之日期為準。
中　　華　　民　　國　　111 　年　　2 　　月　　10　　日
                                書記官  鍾宜津
附錄論罪科刑法條：
中華民國刑法第339條
（普通詐欺罪）
意圖為自己或第三人不法之所有，以詐術使人將本人或第三人之
物交付者，處 5 年以下有期徒刑、拘役或科或併科 50 萬元以
下罰金。
以前項方法得財產上不法之利益或使第三人得之者，亦同。
前二項之未遂犯罰之。

附表一：（民國／新臺幣）

編號 告訴人 被害人 詐欺手法 匯入帳戶/匯款金額 證據出處 １ 被害人 翁明昌 不詳人士自108年12月4日至10日某時，以Facebook加入翁明昌之好友訊息，並以LINE通訊軟體聊天，對方佯稱葉門美軍基地外科醫生，並表示即將來臺定居，要求翁明昌保管對方工作所賺金錢，以便來臺使用，並要求翁明昌代收內有現金之包裹，復提供翁明昌送貨員的LINE QR Cord，由翁明昌向送貨員詢問寄件情形云云，翁明昌以LINE通訊軟體向送貨員詢問狀況，該送貨員佯稱必需先繳納稅金，將稅金匯款至指定帳戶云云。致翁明昌陷於錯誤，於108年12月17日上午10時18分、108年12月18日上午9時12分別匯款11萬7,200元、22萬元至右列帳戶。  中國信託商業銀行彰化分行帳號000000000000號、陳重杉帳戶。共計 337,200元。 ⑴證人即告訴人翁明昌警詢供述（參Ａ卷Ｐ29-32） ⑵新北市政府警察局土城分局頂埔派出所受理各類案件紀錄表(參Ａ卷P33) ⑶翁明昌彰化銀行匯款回條聯 (參Ａ卷P35-37) ⑷翁明昌-彰化銀行存摺封面 (參Ａ卷P39) ⑸翁明昌手機翻拍照片(含詐欺集團成員佯稱為寄件公司送貨員LINE之QR CODE照片、陳重杉存摺帳戶照片翁明昌與詐騙集團成員LINE對話截圖)(參Ａ卷P41-49) ⑹中國信託商業銀行股份有限公司109年1月13日中信銀字第109224839008032號函所附陳重杉帳戶(000000000000)基本資料、存款交易明細、自動化交易LOG資料-財金交易列印資料(參Ａ卷P51-59) ⑺個別查詢報表（入出境查詢參Ａ卷Ｐ61-63） ⑻陳重杉帳戶個資檢視(中國信託銀行000-000000000000) (參Ａ卷P67) ⑼陳重杉向邱雅苹借款之借據及陳重杉中國信託銀行金融卡背面、身分證、健保卡、駕照等影本(參Ｂ卷P37-39)、手機交易明細截圖(陳重杉中國信託銀行及彰化第十信用合作社帳戶轉帳、收款資料)(參Ｂ卷P41-45、P49、P55)、陳重杉之彰化第十信用合作社帳戶存摺影本(帳號:000-00000000000000)（參Ｂ卷P47)、凌瑋良之中國信託帳戶存摺封面及存摺交易明細(帳號:000-000000000000)(參Ｂ卷P51-53)、邱雅苹之華南銀行存摺封面及交易明細資料(帳號:000-000000000000)(參Ｂ卷P57-59)。 ⑽中國信託商業銀行股份有限公司110年8月13日中信銀字第1102004563號函檢送之客戶基本資料、帳戶歷史交易查詢、晶片金融卡歷史狀態查詢、存款交易明細（參本院卷P33-48）、110年12月13日中信銀字第1102007295號函及檢送之網路銀行相關資料（參本院卷Ｐ191-193）　 ２ 被害人 陳妙幸 不詳人士於108年11月間開始，以Facebook網路社群軟體（下稱Facebook）向陳妙幸聯繫交友，並加入LINE通訊軟體聊天，該人士佯稱：伊在葉門當軍人，工作內容危險，想退休，退休後想到臺灣與陳妙幸共同生活，要求陳妙幸代收對方送達臺灣之私人物品包裹，但因該包裹遭海關扣押，需匯款至指定帳戶云云。陳妙幸不疑有他，陷於錯誤，於109年1月6日下午1時15分許，匯款9萬270元至黄桂茹右列帳戶。 中華郵政股份有限公司大甲郵局00000000000000號、戶名：黃桂茹。 計90,270元。 ⑴證人黃桂茹警詢、偵查及本院審理中證述（參   Ｃ卷P11-16、P115-117、本院卷P161-179） ⑵邱雅苹警詢之供述（參Ｂ卷Ｐ35-36） ⑶證人即被害人陳妙幸警詢之供述（參Ｃ卷Ｐ65-67） ⑷陳重杉向邱雅苹借款之借據及陳重杉中國信託銀行金融卡背面、身分證、健保卡、駕照等影本(參Ｂ卷P37-39)、手機交易明細截圖(陳重杉中國信託銀行及彰化第十信用合作社帳戶轉帳、收款資料)(參Ｂ卷P41-45、P49、P55)、陳重杉之彰化第十信用合作社帳戶存摺影本(帳號:000-00000000000000)(參Ｂ卷P47)、凌瑋良之中國信託帳戶存摺封面及存摺交易明細(帳號:000-000000000000)(參Ｂ卷P51-53)、邱雅苹之華南銀行存摺封面及交易明細資料(帳號:000-000000000000)(參Ｂ卷P57-59)。 ⑸新竹縣政府警察局指認犯罪嫌疑人紀錄表(黃桂茹指認陳重杉)(參Ｃ卷P17-18) ⑹黃桂茹-中華郵政股份有限公司(大甲郵局)帳戶交易明細、存摺封面與內頁翻拍照片(帳號:000-00000000000000)(參Ｃ卷P19、P29-31) ⑺黃桂茹提出其與陳重杉之債務帳目（筆記）及微信對話截圖(C卷P33-40) ⑻中國信託商業銀行股份有限公司109年9月7日中信銀字第109224839220377號函及所附陳妙幸中國信託銀行匯款單(存入黃桂茹中華郵政帳戶)(參Ｃ卷P69-71) ⑼陳重杉-銀行回應明細資料(已開戶帳戶資料)(本院卷P29)、黃桂茹-銀行回應明細資料 (已開戶帳戶資料)(本院卷P143) ⑽中華郵政股份有限公司臺中郵局110年10月1日中管字第1101810105號函及所附黃桂茹帳戶(帳號:000-00000000000000)開戶基本資料及歷史交易清單(95/5/24-110/7/13)(參本院卷P85-129) ３ 告訴人 李家禾 不詳人士於108年12月間開始，以Facebook網路社群軟體（下稱Facebook）向李家禾聯繫交友，該人士佯稱：伊在投資石油，詢問李家禾是否要投資，李家禾表示同意投資後，對方提供右開帳戶，訛稱是臺灣公司帳戶需匯款云云，李家禾陷於錯誤，於109年1月6日12時45分現金存入至黃桂茹右開帳戶10萬元。  國泰世華商業銀行沙鹿分行000000000000號黃桂茹帳戶，計10萬元。 ⑴同上⑴、⑵ ⑵證人即告訴人李家禾警詢之供述(參Ｃ卷P75-77) ⑶同上⑷、⑸、⑺、⑼ ⑷黃桂茹-國泰世華商業銀行開戶資料、帳戶交易明細、存摺封面翻拍照片(帳號:000-000000000000)(參Ｃ卷P21-27)、 ⑸國泰世華商業銀行存匯作業管理部109年9月4日國世存匯作業字第1090130390號函及所附李家禾存款憑證(存入黃桂茹國泰世華帳戶)(參Ｃ卷P79-83) ⑹國泰世華商業銀行存匯作業管理部110年9月24日國世存匯作業字第1100155575號函所附黃桂茹帳戶(帳號:000-000000000000)開戶基本資料、帳戶往來資料、金融卡掛失記錄等件(本院卷P131-139) ４ 告訴人 張桂香 不詳人士自稱Cheng Han，於108年1月間開始，以Facebook網路社群軟體（下稱Facebook）向張桂香聯繫交友並加入LINE聊天，Cheng Han佯稱：伊定居在美國並於美國陸軍工作，因想回臺灣生活，要求張桂香匯款至指定帳戶，協助伊申請准假證等手續及支付交通費等費用云云，張桂香不疑有他，陷於錯誤，匯款多筆金額至指定帳戶，其中1筆於109年1月7日12時19分匯款30萬元至黃桂茹上開國泰世華銀行帳戶。 上開黃桂茹國泰世華銀行帳戶，計30萬元。 ⑴同上⑴、⑵ ⑵證人即告訴人張桂香警詢之供述(參Ｃ卷P127-130) ⑶同上⑶、⑷、⑹ ⑷臺灣中小企業銀行匯款申請書匯款人證明聯（參Ｃ卷Ｐ131） ⑸黃桂茹-國泰世華商業銀行開戶資料、帳戶交易明細、存摺封面翻拍照片(帳號:000-000000000000)(參Ｃ卷P21-27) 

附表二：（主文）
編號 犯罪事實 主文    罪刑 沒收 １ 附表一編號１詐騙翁明昌部分 陳重杉共同犯詐欺取財罪，處有期徒刑拾月。 未扣案之犯罪所得新臺幣參拾參萬柒仟貳佰元沒收，於全部或一部不能沒收或不宜執行沒收時，追徵其價額。 ２  附表一編號２詐騙陳妙幸部分 陳重杉共同犯詐欺取財罪，處有期徒刑捌月。 未扣案之犯罪所得新臺幣玖萬貳佰柒拾元沒收，於全部或一部不能沒收或不宜執行沒收時，追徵其價額。 ３ 附表一編號３詐騙李家禾部分 陳重杉共同犯詐欺取財罪，處有期徒刑捌月。 未扣案之犯罪所得新臺幣壹拾萬元沒收，於全部或一部不能沒收或不宜執行沒收時，追徵其價額。 ４ 附表一編號４詐騙張桂香部分 陳重杉共同犯詐欺取財罪，處有期徒刑拾月。 未扣案之犯罪所得新臺幣參拾萬元沒收，於全部或一部不能沒收或不宜執行沒收時，追徵其價額。 
　
附表三（卷宗對照表）：
編號 卷宗 代號 一 臺灣臺中地方檢察署109年度偵字第23211號卷 Ａ卷 二 臺灣彰化地方檢察署109年度偵字第9350號卷  Ｂ卷 三 臺灣彰化地方檢察署109年度偵字第11274號卷  Ｃ卷 四 本院110年度金訴字第58號卷 本院卷